臺灣高雄地方法院刑事判決　　　　　　　　　　　　九十三年度訴字第一三五七號
　　聲　請　人　臺灣高雄地方法院檢察署檢察官
　　被　　　告　甲○○
　　被　　　告　丙○○
右列被告因詐欺案件，經檢察官聲請簡易判決處刑（九十三年度偵字第五三一六號、
第六五一五號），本院高雄簡易庭認不宜以簡易判決處刑（九十三年度簡字第二五○○號），簽移本院改依通常程序審理，本院判決如左：
    主  文
甲○○幫助意圖為自己不法之所有，以詐術使人將本人之物交付，處有期徒刑參月，
如易科罰金，以佰元折算壹日。
丙○○幫助意圖為自己不法之所有，以詐術使人將本人之物交付，處拘役參拾日，如
易科罰金，以佰元折算壹日。
    事  實
一、丙○○、甲○○明知金融存款帳戶、金融卡具高度專有性，並無轉讓他人使用之
    可能，且在金融市場自由化下，任何人均可向金融機構申辦金融存款帳戶及金融
    卡使用，亦無借用他人名義所設立之金融帳戶使用之必要，而已可預知如將金融
    帳戶、金融卡交予他人使用，有供他人詐欺取財之可能，二人竟因缺錢花用，乃
    分別基於幫助他人詐欺之故意，而於民國九十二年十二月間某日，丙○○經由甲○○之介紹，將其在高雄市楠梓區右昌郵局（以下簡稱右昌郵局）所設立帳戶（
    帳戶號碼為0000000000號，以下簡稱系爭帳戶）之存摺、印章及提款
    卡等物，以新台幣（下同）三千元之代價售予姓名、年籍不詳、綽號為「小威」
    之成年男子，甲○○並因此獲取一千五百元之報酬，而任由該綽號為「小威」之
    男子使用其帳戶，以行不法之事。嗣綽號為「小威」之男子即夥同另一不知名之
    成年女子，意圖為自己不法所有之犯意聯絡，而由該女子於九十二年十二月二十
    九日十七時許，撥打「00－00000000」號之電話予乙○○，告稱伊有
    雙掛號郵件未領，並留下「0000000000」號之電話號碼以供查詢，乙○○遂於翌日（即三十日）十時許，以上開電話號碼先與自稱為儲匯部主住之不
    知名成年男子聯絡，再依該男子所告知之「0000000000」號之電話號
    碼，輾轉與自稱為「謝主任」之成年男子聯絡，該自稱為「謝主任」之人即要求
    乙○○至金融提款機查詢勞、健保退費之支票餘額，並依其指示操作該提款機，
    乙○○不疑有他，乃依指示接續操作提款機，然上開不知名之女子，竟一再告稱
    查詢轉帳不成功。嗣於同月三十一日十時許，乙○○再至提款機提款時，始發現
    伊所有如附表編號(二)所示存放於安泰商業銀行股份有限公司之存款九萬八千六百
    二十八元部分，已經轉帳至丙○○上開右昌郵局帳戶內，而其餘如附表編號(一)、
    (三)、(四)、(五)所示分別存放於萬泰商業銀行股份有限公司、安泰商業銀行股份有限
    公司、汐止市農會內之存款，亦已於同一時間分別轉入如附表所示之帳戶中（詳
    細轉出之金融機構、轉入之金融機構、轉帳金額、轉帳時間等均詳如附表所示）
    ，總計乙○○於九十二年十二月三十日共轉出七十六萬九千二百七十六元，乙○○至此始知受騙而報警處理；丙○○則於九十三年三月五日十四時三十分許，至
    前揭右昌郵局申請辦理印鑑遺失，經郵局人員發現該帳戶已列警示戶而報警查獲
    上情。
二、案經乙○○訴由高雄市政府警察局楠梓分局報請臺灣高雄地方法院檢察署檢察官
    聲請簡易判決處刑。
    理  由
一、訊據被告丙○○固坦承於上揭時間，將其所申請之系爭右昌郵局帳戶之存摺、提
    款卡、開戶印章等物，以三千元之代價透過被告甲○○轉售予綽號為「小威」之
    人使用，惟矢口否認有幫助詐欺犯行，辯稱其不知存摺、提款卡會被作違法使用
    ，況當初甲○○於收購帳戶時，更告稱不會作違法之情事，其亦無領得帳戶內之
    金錢云云。被告甲○○則對於伊為綽號「小威」之人向被告丙○○收購系爭帳戶
    資料，並取得報酬一千五百元等情固無爭執，且於本院準備程序及審理中均陳稱
    伊坦承犯行，然伊仍辯稱不知取得帳戶之人係將該系爭帳戶作為詐騙之用云云。
二、惟查，系爭如附表編號二所示之郵局帳戶，確為被告丙○○所開立，並經由甲○○之介紹，售予綽號為「小威」之男子，被告丙○○及甲○○則因此分別取得三
    千元、一千五百元之報酬部分，為被告丙○○、甲○○所不否認，並有系爭郵局
    帳戶資料一份在卷可稽（參警卷第二十四頁至二十八頁），堪信為真實。再告訴
    人乙○○確於接獲掛號郵件未領之電話及依自稱為「謝主任」之人之指示後，重
    覆數次操作提款機，致其將所有存放於各家金融機構之存款於如附表所示之時間
    ，接續轉帳至如附表所示之各家帳戶內，並包括將九萬八千六百二十八元匯入如
    附表編號(二)所示丙○○之上開郵局帳戶內等情，亦經告訴人於警、偵訊中指訴綦
    詳，並有臺北縣警察局汐止分局社后派出所受理詐騙帳戶通報警示、詐騙電話簡
    便格式表、萬泰商業銀行小額循環跨行轉帳報表、華南銀行自動櫃員機交易明細
    表、中華郵政公司自動櫃員機儲戶交易明細表、系爭帳戶最近交易資料查詢表各
    一份存卷可參（參警卷第十一頁至二十三頁），洵堪認定。另查，在現今金融市
    場自由化下，任何人均可向金融機構申辦金融存款帳戶及金融卡使用，無借用他
    人名義金融帳戶使用之必要，又金融存款帳戶事關存戶個人財產權益之保障，具
    高度專有性，除本人或與本人親密關係者外，實難認有何理由可自由流通使用，
    而金融帳戶如在他人手中，極易被利用為與財產犯罪有關之工具，再者，參以邇
    來詐欺集團使用他人金融帳戶作為指示被害人匯款工具之犯罪類型層出不窮，並
    經媒體廣為披載，顯見被告二人均可預見如將金融帳戶、提款卡交予他人使用，
    有供他人詐欺取財之可能，則其等對綽號為「小威」等人持系爭被告丙○○所提
    供之存摺、提款卡以供為詐欺取財之用，應並不違背其等本意，是被告二人辯稱
    其等不知所出售之系爭帳戶資料係供他人遂行詐欺犯行所用之物，即不足採。又
    查，並無證據可資證明告訴人所轉帳至丙○○帳戶內之款項，為被告二人所提領
    ，是本件僅能證明被告二人係單純提供帳戶供人行詐欺犯行之用，並非實際參與
    詐欺行為。從而，本件事證已明，被告二人幫助詐欺犯行洵堪認定。
三、核被告二人以提供被告丙○○之金融帳戶、提款卡予與他人供詐欺取財匯款使用
    ，其等雖未實際參與詐欺取財之行為，然顯係以幫助之意思，參與詐欺取財構成
    要件以外之行為，為幫助犯，是核其等所為，均係犯刑法第三十條第一項前段、
    第三百三十九條第一項之幫助詐欺取財罪。被告二人幫助他人犯詐欺取財罪，為
    從犯，依刑法第三十條第二項之規定減輕其刑。另按刑法上所謂「常業」，係指
    反覆以同種類行為為目的之社會活動之職業性犯罪而言，至於犯罪所得之多寡，
    是否恃此犯罪為唯一之謀生職業，則非所問，縱令兼有其他職業，仍無礙於該常
    業犯罪之成立；且常業犯既係賴某種犯罪為生，當然屬非法營業，縱令其營業可
    能隨時因遭取締或查獲而停業，不能視為正業，自不能因此即認其非常業犯（最
    高法院八十五年臺上字第五一○號判例、八十八年度臺上字第二九一六號判決要
    旨參照）。惟查，本案該自稱為「小威」或「謝主任」之真實姓名、年籍均不詳
    之成年人，利用電話詐騙告訴人，別無其他受害人，且係於同一時日使告訴人接
    續轉帳多次，而實際上轉入被告丙○○上開帳戶內之款項，亦僅有一筆，是實難
    認該自稱為「小威」或「謝主任」之人之詐騙行為，係反覆實施同種類之行為為
    目的之社會活動，且恃此為生，是該等詐欺取財正犯之行為，應僅能成立刑法第
    三百三十九條第一項之詐欺取財罪，而無由成立常業詐欺罪。準此，原聲請意旨
    逕認被告二人係成立刑法第三百四十條、第三十條第一項前段之幫助常業詐欺取
    財罪，即有未洽，惟該部分業經檢察官於本院審理中變更起訴法條為刑法第三百
    三十九條第一項、第三十條前段之幫助詐欺取財罪，附此敘明。又按刑法第二十
    八條之共同正犯，係指二人以上共同實施犯罪之行為者而言，幫助他人犯罪，並
    非實施正犯，故在事實上雖有二人以上共同幫助殺人，要亦各負幫助殺人責任，
    仍無適用該條之餘地（最高法院八十二年臺上字第六○八四號判決及三十三年上
    字第七九三號判例意旨可資參照），另幫助犯既係參與構成要件以外之行為，自
    無從與正犯成立共同正犯之可能。故聲請人認被告二人與綽號為「小威」之男子
    就上開幫助詐欺犯行，有犯意之聯絡及行為之分擔，為共同正犯，容有誤認，併
    此敘明。爰審酌被告二人為貪圖小利，助長詐騙歪風，並致告訴人受有財物之損
    失，惟念其等均係智識淺薄之人，僅因生活困苦，急需金錢，始蹈法典，且犯後
    復坦承部分犯行，及被告甲○○介紹被告丙○○出售系爭帳戶，而為本案發生之
    肇始者等一切情狀，分別量處如主文所示之刑，並諭知易科罰金之折算標準，以
    示懲儆。
四、又聲請簡易判決處刑意旨另認被告甲○○介紹被告丙○○提供系爭帳戶供該自稱
    為「小威」之人使用，二人另涉犯洗錢防制法第九條之罪云云；惟查，被告二人
    僅係提供系爭帳戶予自稱為「小威」之人以利遂行詐欺財物之犯行，業如上述，
    然並無積極證據足以證明被告二人係基於洗錢之犯意而為掩飾或隱綽號為「小威
    」之人或其他第三人因重大犯罪所得財物或財產上利益，自屬不能證明被告此部
    分犯罪，惟因聲請人係認該部分與前述論罪科刑部分，有想像競合犯之裁判上一
    罪關係，爰不另為無罪之諭知。
據上論斷，應依刑事訴訟法第四百五十二條、第二百九十九條第一項前段，刑法第三
百三十九條第一項、第三十條第一項、第二項、第四十一條第一項前段，罰金罰鍰提
高標準條例第一條前段、第二條，判決如主文。
本案經檢察官丁○○到庭執行職務。
附表：
┌─┬────┬───────────────┬────┬───────────┬───────┬──────┐
│  │ 被害人 │ 轉出金融機構                 │轉帳時間│  轉入金融機構        │  轉帳金額    │  轉帳地點  │
│  │        │ （帳戶號碼）                 │        │ （帳戶號碼）         │ （元／新台幣 │            │
├─┼────┼───────────────┼────┼───────────┼───────┼──────┤
│一│ 乙○○ │萬泰商業銀行股份有限公司      │93/12/30│大眾銀行右昌分昌分行  │   98628元    │台北縣汐止市│
│  │        │（帳戶：000-0000000000000000）│        │（000-000000000000）  │              │            │
│  │        │                              │      │                      │              │            │
├─┼────┼───────────────┼────┼───────────┼───────┼──────┤
│二│ 乙○○ │安泰商業銀行股份有限公司      │93/12/30│高雄市楠梓右昌郵局    │   98628元    │台北縣汐止市│
│  │        │（帳戶：000-00000000000000）  │        │（000-00000000000000）│              │            │
│  │        │                              │        │                      │              │            │
├─┼────┼───────────────┼────┼───────────┼───────┼──────┤
│三│ 乙○○ │安泰商業銀行股份有限公司      │93/12/30│高雄市旗山旗尾郵局    │   98628元    │台北縣汐止市│
│  │        │（帳戶：000-0000000000000）   │        │（000-00000000000000）│              │            │
│  │        │                              │        │                      │              │            │
├─┼────┼───────────────┼────┼───────────┼───────┼──────┤
│四│ 乙○○ │汐止市農會                    │93/12/30│第一商業銀行長泰分行  │匯款二筆，均為│台北市      │
│  │        │（帳戶：000-00000000000）     │        │（000-00000000000）   │99646元，合計 │            │
│  │        │                              │        │                      │為199292元。  │            │
├─┼────┼───────────────┼────┼───────────┼───────┼──────┤
│五│ 乙○○ │汐止市農會                    │93/12/30│高雄市楠梓郵局        │匯款三筆，分別│台北縣汐止市│
│  │        │（帳戶：000-00000000000）     │        │（000-00000000000000）│為99646元、996│            │
│  │        │                              │        │                      │46元及74646元 │            │
│  │        │                              │        │                      │，合計為272393│            │
│  │        ││        │                      │8元。         │            │
└─┴────┴───────────────┴────┴───────────┴───────┴──────┘
中      華      民      國    九十三    年      八      月    十三      日
                                臺灣高雄地方法院刑事第二庭
                                    審判長法  官    莊崑山
                                          法  官    黃宣撫
                                          法  官    林靜梅
右正本證明與原本無異。
如不服本判決，應於判決送達後十日內，向本院提出上訴狀。
                                          書記官    洪生輝
中    華    民    國      九十三      年      八      月     十三     日
附錄本判決論罪之法條：
刑法第三百三十九條第一項
意圖為自己或他人不法之所有，以詐術使人將本人或第三人之物交付者，處五年以下
有期徒刑、拘役或科或併科一千元以下罰金。
